【裁判字號】    89,訴,83
【裁判日期】    900323
【裁判案由】    損害賠償
【裁判全文】
臺灣桃園地方法院民事裁定  八十九年訴字第八三號
    原      告  乙○○
                丙○○
    被      告  甲○○
右被告因違反期貨交易法
訟請求損害賠償事件，經
民字第二七一號裁定移送
    主      文
原告之訴及假執行之聲請
訴訟費用由原告負擔。
    理      由
一、按附帶民事訴訟，係因犯罪而受損害之人，為請求回復其損害，於刑事訴訟程序
    所附帶提起之民事訴訟。故提起附帶民事訴訟，須限於起訴之犯罪事實侵害個人
    私權，致生損害者，始得為之。最高法院二十三年附字第二四八號、二十六年鄂
    上字第二二號著有判例。又按刑事庭移送民事庭之附帶民事訴訟，僅移送後之訴
    訟程序應適用民事訴訟法，至移送前之訴訟行為是否合法，仍應依刑事訴訟法之
    規定定之。而附帶民事訴訟之提起，必以刑事訴訟程序之存在為前提，若刑事訴
    訟未經提起公訴或自訴，而對於應負賠償責任之人提起附帶民事訴訟，其訴為不
    合法。就不合法之附帶民事訴訟，刑事法院應依同法第五百零二條第一項規定，
    以判決駁回之，倘刑事法院不為駁回，而誤以裁定移送民事法院，民事法院仍應
    以原告之訴為不合法，適用民事訴訟法第二百四十九條第一項第六款規定駁回之
    。
二、本件原告以被告違反公司法第十五條第一項之未經許可擅自經營公司登記範圍以
    外之業務規定，又施以詐欺將原告委託其操作之投資金額全數虧光，於刑事訴訟
    程序附帶提起民事訴訟，請求判令被告給付新臺幣壹佰玖拾萬零仟肆佰零柒元
    ，及自附帶民事起訴狀繕本送達翌日起至清償日止，按年息百分之五計算之利息
    ，併予宣告假執行。經刑事庭依刑事訴訟法第五百零四條第一項規定，將其附帶
    之民事訴訟法以裁定移送民事庭。
三、經查，本件原告主張係受被告甲○○之詐欺、背信而給付新臺幣壹佰玖拾萬零
    仟肆佰零柒元云云，然查，被告甲○○確有實際代其為外幣現貨買賣，並無施用
    詐術，而原告因信賴被告甲○○委其操作，若有虧損，應係市場行情波動所致，
    難認被告甲○○依通常程序操作買賣外幣因虧損而有何損害原告利益之故意，認
    查無其他積極証據足認被告二人確有詐欺、背信犯行，惟因該部分未據公訴人起
    訴，未就原告所指被告涉有背信、詐欺罪嫌部分為判決，此有本院八十七年度訴
    字第八○五號刑事判決書一份在卷可資佐證，原告就刑事訴訟未經判決有罪之部
    分提起附帶民事訴訟，已有未合。次查；本件被告係設於台北市○○○路○段九
    十七號三十五樓「謝氏投資顧問有限公司」之負責人，明知該公司登記之營業項
    目為「一、投資顧問業務。二、企業緀營管理顧問業務。三、國際貿易業務。四
    、資料處理服務業務。五、電子資訊供應服務業務。」，並不包括代客操作外匯
    保證金交易業務，竟未經中央銀行核准，即在該址從事外匯保證金交易業務，並
    僱用知情且有犯意聯絡之吳淑瓊、陳淑玲、柯佳麗擔任副理、業務員、經紀人，
    共同自八十六年五月間起，在台北謝氏公司上址及該公司設於桃園縣桃園市○○
    ○路○段六號十二樓之四「桃園辦事處」等地，以台北謝氏公司之名義與謝氏投
    資集團澳門有限公司合作，對外招攬莫滌泉、柯碧菊、陳威銘等不特定客戶與澳
    門謝氏公司簽訂外匯現貨交易契約，並提供場所設備、商情資訊、匯市電腦設備
    等相關外匯資訊，客戶於電匯美金一萬元以上，存入澳門謝氏公司指定之澳門香
    港匯豐銀行帳戶後，即可親自以電話直接下單或委由台北謝氏公司營業員詢價下
    單至澳門謝氏公司操作買賣馬克、英磅、日圓、法郎等外幣，再經由澳門謝氏公
    司下單至澳門香港匯豐銀行從事不同幣別之即期或遠期交易，而依各該外幣匯率
    在市場行情變動之漲跌，結算差額，計算客戶盈虧，台北謝氏公司每介紹一名客
    戶完成一筆交易，稱為一口，每口交易均由澳門謝氏公司依交易幣別之不同抽取
    手續費後，澳門謝氏公司再由每口手續費以一定成數退佣予台北謝氏公司，台北
    謝氏公司每月營業額約一千口之事實，業經本院八十七年訴字第八○五號刑事判
    決，認定被告未經許可擅自經營公司登記範圍以外之外幣保證金交易業務，係違
    反公司法第十五條第一項規定，依同法第十五條第三項論處有期徒刑六月，併科
    罰金新臺幣壹拾伍萬元，並未認定被告有何詐欺、背信之行為，有該判決書一件
    在卷可稽。而原告於八十六年十一月十日、同年十二月二十四日、八十七年一月
    八日各匯入美金八千九百七十九元、二萬五千元、八千七百元至香港匯豐銀行被
    告所指定帳戶，有原告提出之萬泰商業銀行匯出匯款申請書影本三份在卷可資佐
    證。末查，本件被告甲○○所犯未經許可擅自經營公司登記範圍以外業務罪，係
    破壞國家有關經營公司登記範圍業務應許特許之制度，而非直接侵害個人法益之
    犯罪，尚難認原告為被告所犯未經許可擅自經營公司登記範圍業務罪犯罪行為之
    被害人，原告於被告甲○○被訴違反期貨交易法刑事訴訟程序，提起附帶民事訴
    訟，請求被告甲○○負損害賠償責任，即有未合。
四、從而，原告之訴顯難認為合法，其假執行之聲請亦缺乏宣告之依據，均應予駁回
    。
五、依民事訴訟法第二百四十九條第一項第六款、第九十五條、第七十八條，裁定如
    主文。
中      華      民      國    九十      年      三      月    二十三    日
                                    臺灣桃園地方法院民事第二庭
~B法      官  游紅桃
右為正本係照原本作成
如對本裁定抗告須於裁定送達後十日內向本院提出抗告狀
中      華      民      國    九十      年      三      月    二十三    日
~B法院書記官  徐永本


司法院資訊處製作；財團法人民間司法改革基金會備份。
